【裁判字號】    98,訴,82
【裁判日期】    980213
【裁判案由】    毒品危害防制條例
【裁判全文】
臺灣基隆地方法院刑事判決                98年度訴字第82號
公  訴  人  臺灣基隆地方法院檢察署檢察官
被      告  乙○○
                    （另案在臺灣基隆監獄基隆分監執行中）
上列被告因違反毒品危害防制條例案件，經檢察官提起公訴（97
年度毒偵字第3083號），被告並為有罪陳述，本院合議庭乃裁定
由受命法官獨任以簡式審判程序進行審理，並判決如下：
    主  文
乙○○施用第二級毒品，累犯，處有期徒刑月；又施用第一級
毒品，累犯，處有期徒刑柒月，扣案之第一級毒品海洛因伍包（
驗餘後淨重合計貳點零貳公克）併同無從與之完全析離之分裝袋
伍只，均沒收銷燬、注射針筒壹支，沒收。應執行有期徒刑玖月
，扣案之第一級毒品海洛因伍包（驗餘後淨重合計貳點零貳公克
）併同無從與之完全析離之分裝袋伍只，均沒收銷燬、注射針筒
壹支，沒收。
    事  實
一、前案紀錄：
  (一)累犯紀錄：
    乙○○前分別因(甲)違反麻醉藥品管理條例案件，經雲林地方
    法院於民國81年12月23日，以81年度易字第1523號判決有期
    徒刑七月確定；(乙)違反麻醉藥品管理條例案件及犯贓物案件
    ，經臺灣高等法院臺南分院於82年2 月11日，以81年度上訴
    字第2516號判決有期徒刑五年、七月，應執行有期徒刑五年
    五月確定。所犯(甲)(乙)二案則經合併定刑為有期徒刑五年八月
    ，82年3 月25日發監執行、83年12月6 日假釋出監；乃其假
    釋付保護管束期間猶未屆滿，乙○○旋又分別因(丙)違反麻醉
    藥品管理條例案件，經臺灣高等法院於85年12月17日，以85
    年度上易字第6615號判決有期徒刑十月確定；(丁)違反藥事法
    案件，經臺灣高等法院於86年1 月31日，以85年度上訴字第
    5756號判決有期徒刑四月確定；(戊)違反麻醉藥品管理條例案
    件，經臺灣高等法院於86年7 月30日，以86年度上訴字第22
    49號判決有期徒刑五年六月確定；(己)違反電信法案件，經本
    院於86年10月27日，以85年度易字第625 號判決有期徒刑三
    月確定。所犯(丙)(丁)(戊)(己)四案再經合併定刑為有期徒刑六年六
    月，暨與(甲)(乙)二案經撤銷假釋後之所餘刑期（殘刑三年五月
    三日）合併計算執行期間，86年1 月24日再經發監，90年3
    月22日再經假釋出監；詎乙○○於前開假釋付保護管束期間
    ，竟又因(庚)違反槍砲彈藥刀械管制條例案件，經臺灣高等法
    院於93年4 月20日，以93年度上訴字第772 號判決有期徒刑
    一年二月併科罰金新臺幣五萬元確定，嗣其前開假釋遂再遭
    撤銷，92年11月4 日三度發監，執行(甲)(乙)(丙)(丁)(戊)(己)六案所餘
    刑期（殘刑四年九月四日），暨接續執行(庚)案所處徒刑（一
    年二月）；乃其僅受有期徒刑之一部執行，中華民國九十六
    年罪犯減刑條例旋於96年7 月16日公布施行，所犯(甲)(乙)(丙)(丁)
    (戊)(己)(庚)七案遂經依法減刑、定刑（臺灣高等法院96年度聲減
    字第2652號裁定），再由檢察官指揮執行而於97年2 月16日
    赦免餘刑（構成累犯；惟乙○○因接續執行(庚)案所處罰金易
    服勞役，故而遲至97年3 月10日始經釋放出監）。
  (二)施用毒品紀錄：
    乙○○前因初犯施用毒品案件，經觀察、勒戒後，認有繼續
    施用毒品之傾向，經法院裁定強制戒治，俟92年10月23日始
    因停止戒治並付保護管束而經釋放出所；93年4 月27日管束
    期滿未經撤銷而完成其毒癮戒斷療程，並由臺灣基隆地方法
    院檢察署檢察官於93年4 月27日，以93年度戒毒偵字第21號
    為不起訴處分確定。
二、本案事實：
    乙○○猶不思戒除毒癮，復於前揭一(二)所述之強制戒治執行
    完畢以後之五年以內，另行萌生施用第二級毒品安非他命類
    （安非他命暨甲基安非他命）之犯意，於97年12月6 日晚間
    7 時，在基隆市○○區○○街71之5 號4 樓住處，將安非他
    命類置入玻璃球吸食器內燒烤使生霧化白煙再以口鼻吸食，
    藉以施用第二級毒品安非他命類1 次。其後，又基於施用第
    一級毒品海洛因之犯意，於同日晚間8 時，在上址，將稀釋
    後之海洛因置入注射針筒再持以施打，藉以施用第一級毒品
    海洛因1 次。乃為警於同日晚間10時，在上址附近盤檢查獲
    ，並扣得乙○○所有之第一級毒品海洛因5 包（驗餘後淨重
    合計2.02公克）、注射針筒1 支，經採其尿液送驗，結果呈
    嗎啡（海洛因代謝後尿液檢出成份）、安非他命暨甲基安非
    他命陽性反應，而悉上情。
三、案經基隆市警察局第三分局移送臺灣基隆地方法院檢察署檢
    察官偵查起訴。
    理  由
壹、程序事項
    本案被告乙○○所犯者非為死刑、無期徒刑、最輕本刑為三
    年以上有期徒刑之罪或高等法院管轄之第一審案件，其於準
    備程序進行中，先就被訴事實為有罪之陳述，經告知其簡式
    審判程序之旨，並聽取公訴人、被告之意見後，本院業已依
    刑事訴訟法第二百七十三條之一第一項規定，裁定由受命法
    官獨任以簡式審判程序進行本案之審理。
貳、實體事項
一、前揭事實業據被告乙○○於本院審理時坦承在卷，且有被告
    所有之注射針筒1 支、第一級毒品海洛因5 包（驗餘後淨重
    合計2.02公克）扣案暨法務部調查局98年1 月8 日調科壹字
    第09823000020 號鑑定書1 紙在卷可佐。又被告為警查獲所
    採集之尿液檢體，經送請臺灣尖端先進生技醫藥股份有限公
    司為確認檢驗之結果，呈嗎啡（海洛因代謝後尿液檢出成份
    ）、安非他命暨甲基安非他命陽性反應。此亦有臺灣尖端先
    進生技醫藥股份有限公司97年12月15日濫用藥物檢驗報告1
    份，暨足與上開檢驗報告相對應之尿液檢體對照表1 件在卷
    可憑；參之以酵素免疫分析或薄層定性分析等方式為初步篩
    檢者，檢驗結果雖有相當程度偽陽性之可能，然以氣（液）
    相層析、質譜分析之儀器為交叉確認者，檢驗結果出現偽陽
    性之機率則極低，因而具有公信力，核足為對涉嫌人不利之
    認定；尤以「毒品施用後於尿液、血液中可檢出之最大時限
    ，與施用劑量、施用頻率、施用方式、施用者飲水量之多寡
    、個人體質、代謝情況、檢體收集時間點及所用檢測方法之
    靈敏度等因素有關，因個案而異。依據Clarke's Isolation
     Identification of Drugs第二版記載，血液中藥物之半衰
    期（濃度減半所需時間）分別為古柯鹼0.7-1.5 小時、海洛
    因3 分鐘（其代謝物為嗎啡2-3 小時）、嗎啡2-3 小時、大
    麻20-36 小時、安非他命12小時（當尿液偏酸性時，為4-8
    小時）、甲基安非他命9 小時、Ketamine 2-4小時，而MDMA
    約8.49小時。一般於尿液中可檢出之最大時限，古柯鹼為施
    用後1-4 天、海洛因2-4 天、嗎啡2-4 天、大麻1-10天、安
    非他命1-4 天、甲基安非他命1-5 天、MDMA1-4 天、MDA 1-
    4 天、Ketamine2-4 天。」此復曾經行政院衛生署藥物食品
    檢驗局以92年7 月23日管檢字第0920005609號函釋在案。勾
    稽以觀，足見被告於本院審理時之任意性自白，與事實相符
    ，堪可採信。再者，被告查有如本判決事實欄一(二)所載施用
    毒品之前案紀錄。觀諸卷附臺灣高等法院被告前案紀錄表、
    不起訴處分書內容即明。從而，本案事證明確，參照最高法
    院97年9 月9 日97年度第5 次刑事庭會議二決議意旨，被告
    於初犯施用毒品案件之五年以內，再犯施用毒品之犯行，堪
    可認定，應依法論科。
二、論罪科刑：
  (一)查海洛因、安非他命類分別係毒品危害防制條例所列管之第
    一級、第二級毒品，此為該條例第二條第二項第一款、第二
    款所明定。按犯毒品危害防制條例第十條之罪（施用毒品罪
    ）者，檢察官應聲請法院裁定，令被告入勒戒處所觀察、勒
    戒，經勒戒處所陳報，認受觀察、勒戒人無繼續施用毒品傾
    向者，應即釋放，並為不起訴之處分；認有繼續施用毒品傾
    向者，即應聲請法院裁定令入戒治處所強制戒治，俟強制戒
    治期滿釋放，再為不起訴之處分。惟依上揭規定觀察勒戒或
    強制戒治執行完畢釋放後，五年內再犯毒品危害防制條例第
    十條之罪（施用毒品罪）者，檢察官即應依法追訴，毒品危
    害防制條例第二十條第一項、第二項、第二十三條第二項分
    別定有明文。
  (二)核被告於初犯施用毒品案件以後之五年以內，再犯施用第一
    級毒品海洛因、第二級毒品安非他命類（安非他命、甲基安
    非他命）之行為，係犯毒品危害防制條例第十條第一項之施
    用第一級毒品罪及同條第二項之施用第二級毒品罪。被告施
    用毒品前、後持有第一級毒品海洛因、第二級毒品安非他命
    類之低度行為，各應分別為施用第一級、第二級毒品之高度
    行為所吸收，均不另論罪。
  (三)查起訴書雖誤繕被告施用毒品之時間、地點，然此業據蒞庭
    檢察官於未變動其社會基本事實同一性之前提下，當庭更正
    如本判決事實欄之所載，此有本院審判筆錄在卷可稽；核此
    更正範圍，亦無礙於原起訴所特定之事實。本於檢察一體之
    原則，本院當以蒞庭檢察官所到庭更正者，為起訴所指之犯
    罪時、地。
  (四)被告所犯上開二罪，犯意各別，行為互殊，應予分論併罰。
  (五)被告查有如本判決事實欄一(一)所載之犯罪科刑及刑之執行情
    形，此有臺灣高等法院被告前案紀錄表附卷足考。乃於前案
    有期徒刑受一部之執行而赦免後，五年以內，故意再犯本起
    最重本刑有期徒刑以上之罪，為累犯，應依刑法第四十七條
    第一項規定，就其所犯各罪分別加重其刑。
  (六)本院審酌被告犯罪之動機、吸食頻率、曾有施用毒品之前科
    仍不知戒除，惟慮及其犯後坦承犯行、所犯乃戕害自己身心
    健康，尚未危及他人等一切情狀，分別量處如主文所示之刑
    ，併定其應執行之刑。
  (七)扣案之白色粉末5 包（驗餘後淨重合計2.02公克），係毒品
    危害防制條例第二條第一項所列管之第一級毒品海洛因，此
    有法務部調查局98年1 月8 日調科壹字第09823000020 號鑑
    定書1 紙附卷足考，核屬違禁物無疑，併同無從與之完全析
    離之分裝袋5 只，均應依毒品危害防制條例第十八條第一項
    前段規定，於所犯該罪主文項下併予宣告沒收銷燬。至扣案
    之注射針筒1 支，則為一般市售之藥用注射針筒，尚非專供
    施用毒品之器具，此業據本院當庭勘驗無訛（參見本院審判
    筆錄）；兼以併係被告所有，供本案施用第一級毒品犯罪之
    所用，此亦據被告敘明在卷（參見本院審判筆錄），爰依刑
    法第三十八條第一項第二款規定，於所犯該罪之主文項下併
    予宣告沒收。
據上論斷，應依刑事訴訟法第二百七十三條之一第一項、第二百
九十九條第一項前段，毒品危害防制條例第二十三條第二項、第
十條第一項、第二項、第十八條第一項前段，刑法第十一條、第
四十七條第一項、第五十一條第五款、第三十八條第一項第二款
，判決如主文。
本案經檢察官甲○○到庭執行職務。
中    華    民    國    98    年    2     月    13    日
                  刑事第四庭法  官  王慧惠
以上正本證明與原本無異。
如不服本判決應於收受送達後10日內向本院提出上訴書狀，並應
敘述具體理由；其未敘述上訴理由者，應於上訴期間屆滿後20日
內向本院補提理由書 (均須按他造當事人之人數附繕本)「切勿
逕送上級法院」。
中    華    民    國    98    年    2     月    13    日
                            書記官  王一芳
附錄論罪法條：
毒品危害防制條例第10條第1 項、第2 項
施用第一級毒品者，處6 月以上5 年以下有期徒刑。
施用第二級毒品者，處3 年以下有期徒刑。


司法院資訊處製作；財團法人民間司法改革基金會備份。
